【裁判字號】    97,抗,42
【裁判日期】    970430
【裁判案由】    拍賣抵押物
【裁判全文】
臺灣臺南地方法院民事裁定                97年度抗字第42號
抗  告  人  甲○○
相  對  人  中國信託商業銀行股份有限公司
法定代理人  丙○○
代  理  人  乙○○
上列當事人間聲請拍賣抵押物事件，抗告人對於中華民國97年2
月20日本院96年度拍字第1295號裁定提起抗告，本院裁定如下：
    主  文
抗告駁回。
抗告程序費用新臺幣壹仟元由抗告人負擔。
    理  由
一、本件抗告意旨略以：本件裁定標的之相關合約，已於民國96
    年8月6日經鈞院「南雅非乙96拍第1295號」通知業已全部到
    期，而其所依據有爭議已依法提起相關之訴中。而今再次以
    不同之合約到期日為依據裁定，一份合約依法何來兩次不同
    之到期日，故原審裁定可謂係依已失效不存在之合約而為裁
    定。 又原審裁定認抗告人借款之新臺幣（下同）1,650,000
    元部分， 自96年7月16日起即未繳納本息，並非事實，該部
    分抗告人均按月繳納。為此，爰於法定期間提起抗告，請求
    准將原裁定廢棄，並為合法之裁定等語。
二、按扺押權人，於債權已屆清償期而未清償者，得聲請法院拍
    賣抵押物，就其賣得價金而受清償，民法第873條第1項定有
    定有明文。是抵押權人依此項規定聲請拍賣抵押物係屬非訟
    事件，法院所為准駁之裁定，無確定實體法上法律關係存否
    之性質，於債權及抵押權之存否無既判力，袛須其抵押權已
    經依法登記，且債權已屆清償期而未受清償，法院即應為准
    許拍賣抵押物之裁定，至對於此項法律關係有爭執之人，為
    求保護其權利，不妨提起訴訟，以求解決，不得僅依抗告程
    序聲明其爭執，並據為廢棄拍賣抵押物裁定之理由（最高法
    院51年10月8日民刑庭總會決議(三)參照）。
三、經查：
（一）本件相對人主張： 抗告人甲○○於86年10月3日向相對人
      借款2筆，各為5,000,000元、1,650,000元， 借款期限均
      至106年10月3日止，約定按月平均攤還本息，如遲延或停
      止履行全部或一部債務本金，或任何一宗債務不依約付息
      時，借款人即喪失期限利益，債務視為全部到期，應立即
      全部償還， 並以抗告人所有坐落臺南縣新營市○○段816
      地號土地（權利範圍10,000分之368）及其上同段343建號
      建物（門牌號碼：臺南縣新營市○○路20號6樓之1、權利
      範圍全部）設定最高限額 7,980,000元之抵押權與相對人
      ，且經依法登記。 詎抗告人就系爭5,000,000元借款部分
      ，未依約繳納本息，尚欠本金4,488,450元未清償； 就系
      爭1,650,000元借款部分未依繳納利息，尚積欠本金1,464
      ,334 元未清償， 上揭2筆借款均於96年6月25日喪失期限
      利益，債務視為全部到期，依約應立即全部償還等情，已
      據相對人於原審提出借據及授信約定書各2份、 土地登記
      第2類謄本1份、建物登記第2類謄本1份、臺南縣鹽水地政
      事務所他項權利證明書1份、 土地與建築改良物抵押權設
      定契約書1份、放款帳戶主檔查詢1份及放款帳戶還款交易
      明細1份為證 （見原審卷第5頁、第6頁、第14頁、第15頁
      、第17頁、第18頁、第21頁至第24頁、第64頁至第69頁）
      為證。
（二）另相對人並主張系爭5,000,000元借款部分， 抗告人自92
      年1月起即開始遲延繳款， 期間抗告人雖曾申請僅繳息不
      還本至96年6月並經相對人同意，然於96年6月到期後，因
      抗告人仍有應繳之利息未繳清，致抗告人再申請僅繳息不
      還本未能完成申請程序，抗告人雖曾於96年7、8月間繳款
      2萬多元，然仍不足應繳之本息5萬多元，且嗣後抗告人即
      未再繳納本息； 系爭1,650,000元借款部分，經抗告人申
      請僅繳息不還本並經相對人同意後，抗告人未依約於每月
      25日繳納利息，每次大概會遲延2、3星期才繳納等情，為
      抗告人所不爭執 （見本院97年4月25日訊問筆錄，本院卷
      第26頁）。是系爭5,000,000元借款部分，於96年6月後相
      對人不同意抗告人僅付息不還本後，抗告人即未依約攤還
      應繳之本息甚明； 系爭1,650,000元借款部分，抗告人雖
      有繳納利息，然確未按期繳納而有遲延之情。據此，相對
      人自得依約主張抗告人喪失期限利益，債務視為全部到期
      ，依約應立即全部償還。
（三）綜此，原審依相對人主張抗告人有債務，且喪失期限利益
      ，債務視為全部到期，依約應立即全部償還， 系爭2筆借
      款已屆清償期而未清償，系爭抵押權復經依法登記，並依
      相對人提出之上開證據為形式上之審查，裁定准許拍賣抵
      押物，於法即無不合，抗告意旨以前揭情詞指摘原裁定不
      當，非有理由。從而，抗告人提起本件抗告，請求廢棄原
      裁定，洵屬無據，應予駁回。
四、又按依法應由關係人負擔費用者，法院裁定命關係人負擔時
    ，應一併確定其數額；前項費用之負擔，有相對人者，準用
    民事訴訟法有關訴訟費用之規定， 非訟事件法第24條第1項
    及同法第21條第2項分別定有明文。 本件抗告業經駁回在案
    ，依上開法條規定，本院應予確定訴訟費用額。茲因，抗告
    人提起本件抗告， 除繳納抗告費1,000元外，未有其餘訴訟
    費用之支出。是以，本件應由抗告人負擔之訴訟費用額確定
    為1,000元。
五、據上論結，本件抗告為無理由，依非訟事件法第46條、第21
    條第2項、第24條第1項， 民事訴訟法第495條之1第1項、第
    449條第1項、第95條、第78條，裁定如主文。
中    華    民    國    97    年     4    月    30    日
                  民事第二庭  審判長法  官  楊清安
                                    法  官  蔡孟珊
                                    法  官  陳金虎
以上正本證明與原本無異。
如不服本裁定，僅得於收受本裁定正本送達後10日內，以適用法
規顯有錯誤為理由，向本院提出再抗告狀， （須附繕本1份及繳
納再抗告裁判費新臺幣1,000元），經本院許可後始可再抗告。
中    華    民    國    97    年     4    月    30    日
                                    書記官  朱小萍


司法院資訊處製作；財團法人民間司法改革基金會備份。
